臺灣高等法院刑事裁定
110年度聲字第2659號
聲  請  人  臺灣高等檢察署檢察官
受  刑  人  許郁涓





上列聲請人因受刑人數罪併罰有二裁判以上，聲請定其應執行之
刑（聲請案號：臺灣高等檢察署110年度執聲字第1089號），本
院裁定如下：
    主  文
許郁涓犯如附表所示各罪所處之刑，應執行有期徒刑陸年拾月。
    理  由
一、聲請意旨略以：受刑人許郁涓（下稱受刑人）因違反毒品危
    害防制條例等數罪，先後經判決確定如附表，其所犯數罪中
    有刑法第50條第1項第1款但書所列情形，經受刑人請求聲請
    定應執行刑，此有受刑人提出之切結書1份在卷可稽，應依
    刑法第53條、第51條第5款及第50條第1項第1款、第2項規定
    ，定其應執行之刑，爰依刑事訴訟法第477條第1項之規定聲
    請定應執行之刑等語。
二、按：
（一）裁判確定前犯數罪者，併合處罰之。但有下列情形之一者
      ，不在此限：得易科罰金之罪與不得易科罰金之罪。得
      易科罰金之罪與不得易服社會勞動之罪。得易服社會勞
      動之罪與不得易科罰金之罪。得易服社會勞動之罪與不
      得易服社會勞動之罪。前項但書情形，受刑人請求檢察官
      聲請定應執行刑者，依第51條規定定之，刑法第50條定有
      明文。數罪併罰，分別宣告其罪之刑，宣告多數有期徒刑
      者，於各刑中之最長期以上，各刑合併之刑期以下，定其
      刑期。但不得逾30年；數罪併罰，有二裁判以上者，依刑
      法第51條之規定，定其應執行之刑，刑法第50條、第51條
      第5款、第53條分別定有明文。
（二）數罪併罰定應執行之刑之外部性界限及內部性界限：
    　法律上屬於自由裁量之事項，有其外部性界限及內部性界
      限，並非概無拘束。依據法律之具體規定，法院應在其範
      圍選擇為適當之裁判者，為外部性界限；而法院為裁判時
      ，應考量所適用之法規之目的及法律秩序之理念所在者，
      為內部性界限。法院為裁判時，二者均不得有所逾越。在
      數罪併罰，有2裁判以上，定其應執行之刑之案件，法院
      所為刑之酌定，雖屬自由裁量之事項，但應受前揭外部性
      界限及內部性界限之拘束。即刑法第51條第5款規定係採
      限制加重主義，就俱發各罪中，以最重之宣告刑為基礎，
      由法院參酌他罪之宣告刑，裁量加重定之，上揭不得逾法
      定之30年最高限制，即法理上所稱之外部性界限；並應受
      法秩序理念規範之比例原則、平等原則、責罰相當原則、
      重複評價禁止原則等自由裁量權之內部抽象價值要求界限
      之支配，使以輕重得宜，罰當其責，俾符合法律授與裁量
      權之目的，以區別數罪併罰與單純數罪之不同，兼顧刑罰
      衡平原則（最高法院108年度台抗字第81號、105年度台上
      字第428號判決意旨參照）。
（三）數罪併罰之不利益變更禁止原則：
　　　刑事訴訟法第370條第2項、第3項，針對第二審上訴案件
      之定應執行之刑，明定有不利益變更禁止原則之適用。而
      分屬不同案件之數罪併罰有應更定執行刑之情形，倘一裁
      判宣告數罪之刑，曾經定其執行刑，再與其他裁判宣告之
      刑定其執行刑時，為保護被告權益，在法理上應同受此原
      則之拘束。亦即，另定之執行刑，其裁量所定之刑期，不
      得較重於前定之執行刑加計後裁判宣告之刑之總和。是以
      ，刑法第50條規定，裁判確定前犯數罪者，併合處罰之目
      的在使被告（或受刑人）得依同法第51條各款規定，享有
      併合處罰、限制加重刑罰之恤刑利益。而裁判確定前犯數
      罪符合併合處罰之案件，有二以上之裁判，應依刑法第51
      條第5款至第7款定應執行之刑者，最後事實審法院檢察署
      檢察官應依刑事訴訟法第477條第1項規定，聲請該法院裁
      定之，乃檢察官為被告之利益而為聲請，法院於定應執行
      之刑時自不得諭知較重於原裁判合併刑期之總和，否則即
      有違數罪併罰禁止不利於被告（或受刑人）之恤刑立法目
      的（最高法院104年度台抗字第554號、108年度台抗字第3
      5號裁定意旨參照）。
三、經查：　　　　　
（一）本件受刑人前因違反毒品危害防制條例等數罪，經臺灣桃
      園地方法院及本院判決如附表所示之刑，並已確定在案，
      經核符合數罪併罰有二裁判以上，定應執行之刑之要件，
      本院為犯罪事實最後判決之法院，有各該刑事判決、起訴
      書、刑事裁定及本院被告前案紀錄表等在卷可稽。又受刑
      人所犯附表編號1所示之罪為得易科罰金之罪，其餘部分
      均為不得易科罰金、不得易服社會勞動之罪，而屬刑法第
      50條第1項但書規定之情形，本不得併合處罰，惟受刑人
      前已請求檢察官聲請定其應執行刑，有臺灣桃園地方檢察
      署依102年1月23日修正之刑法第50條調查受刑人是否聲請
      定應執行調查表在卷可按（見本院卷第9頁），且未經其
      撤回定執行刑之請求，與刑法第50條第2項規定要件相符
      。檢察官基此向本院聲請定其應執行之刑，經審核認聲請
      為適當，應予准許。　　　
（二）本院就受刑人所犯如附表所示各罪所宣告有期徒刑，定其
      應執行刑，不得逾越刑法第51條第5款所定法律之外部性
      界限，即不得重於如附表所示各罪加計之總和。各刑中之
      最長期為有期徒刑3年8月，各刑合併之刑期為18年5月，
      此為量刑自由裁量權之外部性界限。又受刑人所犯附表編
      號1至3所示之罪，經臺灣桃園地方法院以109年度聲字第5
      25號裁定定應執刑有期徒刑1年6月確定，所犯附表編號4
      至6部分，定應執刑有期徒刑5年6月確定，有前開裁定、
      判決書及本院被告前案紀錄表在卷可按。審酌受刑人所犯
      如附表編號2、3部分均犯加重竊盜罪，此部分犯行均係侵
      害個人財產法益之罪質、犯罪時間均在105年10月間、犯
      罪手段多所雷同，責任非難重覆程度較高，所犯附表編號
      1為施用第二級毒品罪，所犯附表編號4（共3罪）至6所示
      之罪則均係販賣第二級毒品罪（編號6為販賣第二級毒品
      未遂罪），此部分所犯或個人施用毒品，或販賣毒品，所
      為侵害之社會法益之罪質尚有差異、犯罪時間於106年2月
      至3月間，相距非遠，犯罪手段，責任非難重覆程度非低
      ，上開2罪群在所侵害之法益之罪質、犯罪時間、手段則
      均迥異，責任非難重覆程度則較低；並考量上開各罪所反
      應行為人人格及犯罪傾向等情狀，以前揭外部界限與內部
      界限為基礎，衡酌不利益變更禁止原則，就各罪所處之刑
      ，定其應執行如主文所示之刑。另受刑人所犯如附表編號
      1所示之罪原雖得易科罰金，但因與不得易科罰金之罪合
      併處罰之結果，本院於定應執行刑時，自無庸為易科罰金
      折算標準之記載，附此敘明。
四、依刑事訴訟法第477條第1項，刑法第50條第1項但書、第2項
    、第53條、第51條第5款，裁定如主文。
中　　華　　民　　國　　110 　年　　7 　　月　　28　　日
                  刑事第十四庭  審判長法　官  黃斯偉
                                      法　官  許泰誠
                                      法　官  程克琳
以上正本證明與原本無異。
如不服本裁定，應於收受送達後五日內向本院提出抗告狀。
                                      書記官  劉靜慧
中　　華　　民　　國　　110 　年　　7 　　月　　28　　日